【裁判字號】    97,交抗,1068
【裁判日期】    970915
【裁判案由】    聲明異議
【裁判全文】
臺灣高等法院臺中分院刑事裁定        97年度交抗字第1068號
抗  告  人
即受處分人  甲○○
上列抗告人因聲明異議案件，不服臺灣臺中地方法院中華民國97
年8月15日所為裁定（97年度交聲字第185號）提起抗告，本院裁
定如下：
    主  文
抗告駁回。
    理  由
一、抗告人即受處分人甲○○（下稱抗告人）抗告意旨略以：本
    件自小貨車因前保險桿掉落，故未懸掛車牌，但後方保險桿
    有懸掛車牌，且未懸掛之車牌亦放在貨車車斗上。抗告人之
    所以未懸掛車牌行駛，係因生活困苦，於晚上11點多仍需在
    外送貨，不能在家休息，爰依法提起抗告，請求體諒抗告人
    之難處，減輕本件罰鍰並取消吊銷牌照處分云云。
二、本件原處分機關係以：本件抗告人甲○○所有之車牌號碼
    7383-LQ號自小貨車於民國（下同）96年10月21日晚上11時
    許，在臺中縣豐原市○○路之豐田國小側門前，因已另有車
    牌卻未懸掛前面車牌之違規，經臺中縣警察局豐原分局依道
    路交通管理處罰條例第12條第1項第7款規定，掣開臺中縣警
    察局中縣警交字第HC0000000號舉發違反道路交通管理事件
    通知單予以舉發；抗告人於期限內到案申訴，本所遂於97年
    1月10日，以中監違字第裁60－HC0000000號裁決書，裁處抗
    告人罰鍰新臺幣（下同）5千4百元（原裁定誤載為5萬4千元
    ），並吊銷其牌照。
三、抗告人聲明異議意旨則略以：抗告人所有之車牌號碼7383-L
    Q號自小貨車，因前防撞桿損壞導致車牌無法懸掛，於96年
    10月11日曾至匯豐汽車股份有限公司大里保養廠進行維修，
    惟因該保養廠當時並無適合其車輛之防撞桿，遂於預付2千
    元定金後，委請該廠調料，然直至本件違規時間後之同年月
    24日，始接獲大里保養廠通知前往修理，總計維修費用為5
    千元，懇請予以查明云云。
四、原審裁定以：本件抗告人甲○○所有之車牌號碼7383-LQ號
    自小貨車，已領有車牌兩面，於96年10月21日晚上11時許，
    由抗告人駕駛行經臺中縣豐原市○○路之豐田國小側門前，
    因已領有車牌惟未懸掛前面車牌之違規，當場掣單舉發等事
    實，為抗告人所自認，且有臺中縣警察局舉發違反道路交通
    管理事件通知單1紙附卷可稽，而堪認定。至抗告人雖以其
    於96年10月11日即預付定金而委請匯豐汽車大里保養廠調取
    適用之前方防撞桿，惟在該保養廠調得前方防撞桿前，即因
    本件違規被舉發等語置辯，並提出結帳清單3張及電子計算
    機統一發票1紙為證。惟查，抗告人委請該保養廠調取適用
    之前方防撞桿之時間距離本件違規時間已逾10日，抗告人既
    明知其自小貨車前方車牌無法懸掛之事實，自應於安妥防撞
    桿並懸掛車號後，始可駕駛該自小貨車行駛於道路，要屬當
    然；且道路交通管理處罰條例之所以制定，乃為加強道路交
    通管理，維護交通秩序，確保交通安全而制定，因之對於上
    開條例之規定，均應依法遵守，實不應任意推諉個人之因素
    ，以逃避違規之責任，是抗告人於明知其自小貨車未懸掛車
    牌之情形下，仍執意駕駛該車上路，不論其動機為何，顯已
    違反法律上之義務，殊不因車牌之掉落是否可歸責於抗告人
    ，及延誤多日仍未懸掛是否情有可原，而有所不同。抗告人
    猶執前詞為辯，顯無足採。是原處分機關依道路交通管理處
    罰條例第12條第1項第7款、第2項及違反道路交通管理事件
    統一裁罰基準表之規定，裁處抗告人罰鍰5千4百元，並吊銷
    其牌照，核無違誤。本件聲明異議為無理由，應予駁回。
五、經查：
（一）按汽車號牌應依規定位置懸掛，已領有號牌而未懸掛或不
      依指定位置懸掛者，處3千6百元以上1萬零8百元以下罰鍰
      ，並禁止其行駛及吊銷牌照，道路交通管理處罰條例第12
      條第1項第7款、第2項定有明文；又汽車號牌每車兩面，
      應正面懸掛於車輛前後端之明顯適當位置，道路交通安全
      規則第11條第1項第1款亦有明定。又按人民違反法律上之
      義務而應受行政罰之行為，法律無特別規定時，雖不以出
      於故意為必要，仍須以過失為其責任條件，但應受行政罰
      之行為，僅須違反禁止規定或作為義務，而不以發生損害
      或其危險為其要件者，推定為有過失，而行為人不能舉證
      證明自己無過失時，即應受處罰（司法院大法官會議著有
      釋字第275號解釋參照）。
（二）本件抗告人並不否認其於上述取締時、地，因已領有車牌
      惟未懸掛前面車牌之違規，當場掣單舉發等事實，雖另辯
      稱：其因前保險桿掉落，故未懸掛車牌，復因經濟方面需
      求不得已始未懸掛車牌上路送貨，且後方保險桿上有懸掛
      車牌，亦將未懸掛之車牌置於車上云云。惟按汽車牌照包
      括號牌、行車執照及拖車使用證，為行車之許可憑證，若
      未依規定以正面懸掛於車輛前後端之明顯適當位置，當不
      得行駛於陸上。又汽車號牌為該部車輛之辨識標誌，有其
      獨特性及專屬性，即便本件抗告人於後方有懸掛車牌，然
      自其車輛前方觀之，仍無法辨識車牌號碼為何，尚難以後
      方有懸掛車牌及將未掛之車牌置於車上為由，而認為本件
      並無違規之事實，此部分抗辯並無理由。再者，抗告人之
      所以未懸掛車牌，固係因前方保險桿損壞而無法懸掛所致
      ，然駕駛未懸掛車牌之車輛上路本屬違規行為，縱使於車
      輛待修期間，抗告人有使用車輛送貨之需求，仍應尋求其
      他途徑解決（如向他人借用車輛等），尚不得僅因個人因
      素，即認為抗告人未懸掛車牌之行為非屬違規行為。況抗
      告人所有之自小貨車前方防撞桿於96年10月11日以前即已
      損壞，距本件違規行為已逾10日，抗告人顯非為修復車輛
      而在開往汽車修理場途中為警舉發，且抗告人自承其當天
      駕駛上開車輛係用於送貨之營業行為，更難認本件有何情
      有可原之處。
（三）綜上所述，抗告人前揭抗告理由，自難憑採，本件原審已
      詳述認定抗告人違規事實之理由與證據，並說明原處分於
      法有據，而駁回抗告人之異議，核其認事用法，均無違誤
      ，本件抗告為無理由，應予駁回。
六、據上論結，應依道路交通管理處罰條例第89條，道路交通案
    件處理辦法第26條，刑事訴訟法第412條，裁定如主文。
中    華    民    國    97    年     9    月   15     日
            刑事第十一庭  審判長法  官  陳  朱  貴
                                法  官  胡  文  傑
                                法  官  何  志  通
上列正本證明與原本無異。
不得再抗告。
                                書記官  高  麗  淇
中    華    民    國    97    年     9    月   15     日


司法院資訊處製作；財團法人民間司法改革基金會備份。
